臺灣臺南地方法院民事判決
110年度勞訴字第92號
原      告  蔡偉明  
訴訟代理人  
(法扶律師)  林祈福律師
被      告  景通交通股份有限公司

法定代理人  郭景皓  

訴訟代理人  郭品良  
            郭怡岑  
上列當事人間請求給付資遣費等事件，本院於民國111年3月30日
言詞辯論終結，判決如下：
    主  文
被告應給付原告新臺幣柒萬陸仟柒佰貳拾陸元元，及自民國110
年11月24日起至清償日止，按周年利率百分之五計算之利息。
被告應開立非自願離職證明書予原告。
原告其餘之訴駁回。
訴訟費用由被告負擔十分之九，餘由原告負擔。
本判決原告勝訴部分，得假執行。但被告如以新臺幣柒萬陸仟柒
佰伍拾元為原告預供擔保，得免為假執行。
原告其餘假執行之聲請駁回。
    事實及理由
一、本件被告經合法通知，無正當理由未於言詞辯論期日到場，
    核無民事訴訟法第386條各款所列情形，爰依原告之聲請，
    由其一造辯論而為判決。
二、原告起訴主張：
　㈠原告自民國109年6月5日起受雇於被告擔任司機工作，原告每
    月工資新臺幣（下同）60,000元，惟查110年4月26日被告以
    原告不能勝任工作，終止勞動契約，兩造就資遣費等事項雖
    經勞資爭議調解，但調解不成立。
　㈡原告自109年6月5日起受雇於被告，算至110年4月26日止，工
    作年資計11月又21日，被告應給付之資遣費為30,000元【計
    算式：60000xll/12x1/2+60000x1/12月xl/2＝30,000元】。
    被告積欠原告110年4月工資5000元未付，以上二項共計80,0
    00元。
　㈢兩造間勞動契約前經被告以原告不能勝任工作為由依勞動基
    準法（下稱勞基法）第11條第5款規定終止，原告即符合就
    業保險法第11條第3項所稱之「非自願離職」，被告自有開
    立非自願離職證明書予原告之義務。並聲明：⒈被告應給付
    原告80,000元，及自起訴狀繕本送達被告之翌日起至清償日
    止，按週年利率百分之5計算之利息。⒉被告應開立非自願離
    職證明書予原告。⒊原告願供擔保請准予宣告假執行。⒋訴訟
    費用由被告負擔。
三、被告未於最終言詞辯論期日到場，惟曾於110年12月29日、1
    11年2月22日到場表示意見：依照承攬契約，原告於109年7
    月7日開始上班。兩造約定報酬，按趟數及地點（如台北一
    趟4500元、台中一趟3500元、台南一趟1500元)計算，非每
    月有固定薪資。原告向被告承攬開車載貨，按件計酬，與被
    告沒有從屬性，兩造間屬承攬關係，則原告請求被告給付資
    遣費及開立非自願離職證明書為無理由；另關於原告請求4
    月份工資部分，被告主張4月份工資為27,788元。並聲明：
    請求駁回原告之訴。
四、不爭執事項： 
　㈠原告自109年6、7月間（原告主張自109年6月5日起，被告主
    張自109年7月7日起）起於被告公司擔任司機工作，使用之
    貨車由被告提供。
　㈡110年4月26日被告以原告不能勝任工作，終止勞動契約。
　㈢兩造於110年5月11日在財團法人台南勞資事務基金會進行調
    解，並未成立。
五、爭執事項：
　㈠兩造為僱傭關係或承攬關係？
　㈡原告請求資遣費30000元、110年4月工資50000元及非自願離
    職證明書，是否有理由？　　
六、得心證之理由： 
　㈠兩造間係僱傭關係或承攬關係？
    1.按稱僱傭者，謂當事人約定，一方於一定或不定之期限內
      為他方服勞務，他方給付報酬之契約。而稱承攬者，則謂
      當事人約定，一方為他方完成一定之工作，他方俟工作完
      成，給付報酬之契約。民法第482條、第490條第1 項分別
      定有明文。參酌勞動基準法（下稱勞基法）規定之勞動契
      約，指當事人之一方，在從屬於他方之關係下，提供職業
      上之勞動力，而由他方給付報酬之契約。可知僱傭契約乃
      當事人以勞務之給付為目的，受僱人於一定期間內，應依
      照僱用人之指示，從事一定種類之工作，且受僱人提供勞
      務，具有繼續性及從屬性之關係。而承攬契約之當事人則
      以勞務所完成之結果為目的，承攬人只須於約定之時間完
      成一個或數個特定之工作，與定作人間無從屬關係（最高
      法院89年度台上字第1620號、94年度台上字第573 號民事
      判決意旨同此見解）。次按勞基法所規定之勞動契約，係
      指當事人之一方，在從屬於他方之關係下，提供職業上之
      勞動力，而由他方給付報酬之契約，就其內涵言，勞工與
      雇主間之從屬性，通常具有：⑴人格從屬性：即受僱人在
      雇主企業組織內，對自己作息時間不能自由支配，勞務給
      付之具體詳細內容非由勞務提供者決定，而是由勞務受領
      者決定，受僱人需服從雇主權威，並有接受懲戒或制裁之
      義務。⑵經濟上從屬性：即受僱人並非為自己之營業勞動
      而是從屬於他人，為該他人之目的而勞動，受僱人不能用
      指揮性、計劃性或創作性方法對自己所從事工作加以影響
      。⑶組織上從屬性：受僱人完全被納入雇主之生產組織與
      經濟結構體系內，並與同僚間居於分工合作狀態（最高法
      院81年度台上字第347 號、96年度台上字第2630號民事判
      決意旨同此見解）。故究為僱傭（勞動）關係或承攬關係
      ，則應就上開人格、經濟及組織上之從屬性高低加以判斷
      。若在人格、經濟及組織上完全或高度從屬於雇主，並受
      雇主之人事監督管理及指示而提供勞務，且原則上不具完
      全之獨立裁量權者，應屬僱傭契約（從屬性較高）；而若
      係受託完成一定工作，且不受雇主之人事監督管理，原則
      上得自行裁量決定完成工作之方法者，則屬承攬契約（從
      屬性較低）。
　　⒉本件原告自109年6、7月起至110年4月26日間於被告公司擔
      任司機工作，車輛由被告提供，為兩造所不爭執。而原告
      主張係受被告雇用，與被告約定月薪6萬元等情，雖為被
      告所否認，並辯稱：原告每月薪資並非固定，與原告間約
      定以車趟、運送地點計酬，台北一趟4,500、台中一趟3,5
      00元，台南一趟1,500元等語，然被告不爭執原告自109年
      7月起至110年3月間每月所領取之報酬均為6萬元，此固定
      金額顯與被告所辯以單趟1,500元至4,500元計算，且薪資
      不固定等語不合，且被告亦不否認原告之車輛為被告所提
      供，亦與一般貨運承攬係包含車輛與司機之情形不同，基
      上，可見，原告係提供勞務，領取固定薪資，並非以完成
      一定工作，始得請領報酬，且原告係為被告運送貨物提供
      勞務，非為自己之事業處理事務，因認原告主張係受僱於
      被告，約定月薪6萬元等語，堪與採信。被告抗辯兩造間
      成立承攬關係，則不可採。
　㈡原告得請求之項目及金額：
　　⒈資遣費：
　　　⑴按僱主應備置勞工工資清冊；勞工請求之事件，僱主就
        其依法令應備置之文書，有提出之義務；當事人無正當
        理由不從法院提出文書之命令，法院得認依該證物應證
        之事實為真實，勞基法第23條第2 項、勞動事件法第35
        條、第36條第1、5項亦有明文。原告主張其自109年6月
        5日起受僱於被告，約定月薪60,000元等語，雖為被告
        所否認，辯稱：與原告簽立承攬契約，原告係按次計酬
        等語，惟未提出證據以資證明，且參前述被告自陳原告
        每月薪資剛好都是60,000元等語（本院卷第72頁）及前
        揭法律規定等情，堪認原告主張自109年6月5日起受雇
        於被告，至110年4月26日離職時止任職期間月薪均為60
        ,000元等語為真。
　　　⑵又平均工資謂計算事由發生之當日前6 個月所得工資總
        額除以該期間之總日數所得金額。工作未滿6 個月者，
        謂工作期間所得工資總額除以工作期間之總日數所得之
        金額；雇主依勞基法第16條終止勞動契約者，應依下列
        規定發給勞工資遣費：一、在同一雇主之事業單位繼續
        工作，每滿一年發給相當於一個月平均工資之資遣費。
        二、依前款計算之剩餘月數，或工作未滿一年者，以比
        例計給之。未滿一個月者以一個月計，為勞基法第2條
        第4款、第17條第1 項所分別明定。另勞工適用本條例
        之退休金制度者，適用本條例後之工作年資，於勞動契
        約依勞動基準法第11條、第13條但書、第14條及第20條
        或職業災害勞工保護法第23條、第24條規定終止時，其
        資遣費由雇主按其工作年資，每滿1 年發給2分之1個月
        之平均工資，未滿1年者，以比例計給；最高以發給6個
        月平均工資為限，不適用勞動基準法第17條之規定，勞
        退條例第12條第1項亦有明定。本件原告自109年6月5日
        起受僱於被告，並於110年4月26日經被告依勞基法第11
        條第2、5 款終止勞動契約，任職期間受領月薪均為6萬
        元等情，業據本院認定如前。則原告自得依勞退條例第
        12條第1 項規定，請求被告給付資遣費，而原告之任職
        年資已逾6個月，其離職前6個月之平均工資為60,000元
        ，依此計算，原告得請求之資遣費應為26,726元【計算
        式：60,000元×(10/12+21/365)×1/2=26,726元，元以下
        四捨五入】，是原告請求被告給付資遣費，於26,726元
        範圍內，應屬有據。
　　⒉短付工資：　　
　　　⑴工資由勞雇雙方議定之，並應全額直接給付勞工。工資
        之給付，除當事人有特別約定或按月預付者外，每月至
        少定期發給二次，並應提供工資各項目計算方式明細，
        勞動基準法第21條第1項、第22條第2項、第23條分別定
        有明文。
　　　⑵被告對於原告主張係110年4月26日離職，及被告短付110
        年4月份薪資並不爭執，雖抗辯該月份薪資僅有27,788
        元等語，然未提出任何證據證明，難以憑採。且原告每
        月薪資為60,000元，已如前述，以此基準計算原告110
        年4月工作天數之金額相當於原告主張之50,000元【計
        算式：60,000×25/30=50,000，元以下四捨五入】，據
        此，原告此部分請求，亦屬有據。
　　⒊非自願離職證明：
　　　⑴再依就業保險法第11條第1項第1款規定可知，勞工因非
        自願離職，可依法申請就業保險的失業給付。且勞動契
        約終止時，勞工如請求發給服務證明書，雇主或其代理
        人不得拒絕。勞基法第19條亦定有明文。另本法所稱非
        自願離職，指被保險人因投保單位關廠、遷廠、休業、
        解散、破產宣告離職；或因勞動基準法第11條、第13條
        但書、第14條及第20條規定各款情事之一離職。被保險
        人於離職退保後二年內，應檢附離職或定期契約證明文
        件及國民身分證或其他足資證明身分之證件，親自向公
        立就業服務機構辦理求職登記、申請失業認定及接受就
        業諮詢，並填寫失業認定、失業給付申請書及給付收據
        。第一項離職證明文件，指由投保單位或直轄市、縣（
        市）主管機關發給之證明；其取得有困難者，得經公立
        就業服務機構之同意，以書面釋明理由代替之。就業保
        險法第11條第3項；第25條第1項、第3項分別定有明文
        。
　　　⑵本件原告主張：被告係以勞基法第11條第5款勞工即原告
        不能勝任工作為由終止與原告間之勞動契約等語，為被
        告所不爭執（本院卷第72頁），則被告既依勞基法第11
        條規定終止契約，依上開規定，原告自得請求被告交付
        非自願離職證明書。
七、綜上所述，原告依兩造間勞動契約關係及前揭勞基法規定，
    請求被告給付76,726元【計算式：資遣費26,726元+110年4
    月份工資50,000=76,726】，及自起訴狀繕本送達翌日即110
    年11月24日（送達證書見本院卷第33頁）起至清償日止，按
    週年利率5%計算之利息，暨請求被告開立非自願離職證明書
    予原告，為有理由，應予准許，逾此範圍之請求，則無理由
    ，應予駁回。本件原告勝訴部分，係就勞工之給付請求，為
    雇主敗訴之判決，依勞動事件法第44條第1項規定，應依職
    權宣告假執行，併依同條第2項規定，依職權酌定擔保金額
    ，宣告被告供擔保後，得免為假執行。
八、本件事證已臻明確，原告其餘攻擊防禦方法，核與判決結果
　　不生影響，爰不逐一論述。
九、訴訟費用負擔之依據：民事訴訟法第79條。　
中　　華　　民　　國　　111 　年　　4 　　月　　14　　日
                  勞動法庭法  官　李杭倫 
以上正本係照原本作成。
如對本判決上訴，須於判決送達後20日內向本院提出上訴狀。
如委任律師提起上訴者，應一併繳納上訴審裁判費。
中　　華　　民　　國　　111 　年　　4 　　月　　15　　日
                          書記官　黃怡惠